臺灣高等法院刑事判決
110年度上訴緝字第1號
上  訴  人  臺灣臺北地方檢察署檢察官
上  訴  人  
即  被  告  DOMENICO SICARI



            MAURIZIO PAVIA



            FASULO NICOLO



共      同
選任辯護人  林耀立律師
上列上訴人等因被告等違反懲治盜匪條例等案件，不服臺灣臺北
地方法院85年度訴字第561號，中華民國85年5月16日第一審判決
（起訴案號：臺灣臺北地方檢察署85年度偵字第3748號），提起
上訴，本院判決如下：
    主  文
原判決撤銷。
本件免訴。
    理  由
一、公訴意旨略以：上訴人即被告DOMENICO SICARI、MAURIZIO 
    PAVIA、FASULO NICOLO乃義大利籍男子，於85年1月間來臺
    ，同年2月3日凌晨投宿臺北市○○○路0段000巷00號盟城飯店
    時，因在櫃檯前見投宿該飯店之另一顧客郭崑仁數點其背包
    裡之巨額現金後外出，竟共同意圖為自己不法所有，於凌晨
    3時30分許，趁郭崑仁外出歸來，將車停放飯店停車場後準
    備回飯店之際，3人即衝出，攔住郭崑仁，由MAURIZIO PAVI
    A出拳毆打郭崑仁之右眼及右太陽穴，DOMENICO SICARI出拳
    毆打郭崑仁之鼻子，FASULO NICOLO再以腳踹郭崑仁之身體
    ，致使不能抗拒後，以預藏之美工刀割破郭崑仁緊拉著之背
    包搶取新臺幣（下同）99萬元，得手後即由FASULO NICOLO
    駕車搭載其2人逃逸至臺中。嗣經郭崑仁報警並從盟城飯店
    內之錄影帶指認渠等後，渠等自知難逃通緝，而於2月4日攜
    帶所搶得之97萬500元至警局投案。因認被告3人所為均係涉
    犯懲治盜匪條例第5條第1項第1款之盜匪罪嫌，被告3人間有
    犯意之聯絡，行為之分擔，均為共同正犯等語。　　
二、新舊法比較
　  行為後法律有變更者，適用行為時之法律，但行為後之法律
    有利於行為人者，適用最有利於行為人之法律，95年7月1日
    修正施行之刑法第2條第1項所明定。查：
  ⒈修正前刑法第80條第1項第1款及第2項關於追訴權之時效期間
    規定：「追訴權，因左列期間內不行使而消滅：一、死刑、
    無期徒刑或10年以上有期徒刑者，20年。前項期間自犯罪成
    立之日起算。但犯罪行為有連續或繼續之狀態者，自行為終
    了之日起算。」；修正後則將犯最重本刑為無期徒刑之罪之
    追訴權時效提高至30年。
　⒉修正前刑法83條之規定為：「追訴權之時效，如依法律之規
    定，偵查、起訴或審判之程序不能開始或繼續時，停止其進
    行。前項時效停止，自停止原因消滅之日起，與停止前已經
    過之期間，一併計算。停止原因繼續存在之期間，如達於第
    80條第1 項各款所定期間四分之一者，其停止原因視為消滅
    」；94年2月2日修正後則規定為：「追訴權之時效，因起訴
    而停止進行。依法應停止偵查或因犯罪行為人逃匿而通緝者
    ，亦同。前項時效之停止進行，有下列情形之一者，其停止
    原因視為消滅：二、審判程序依法律之規定或因被告逃匿而
    通緝，不能開始或繼續，而其期間已達第80條第1項各款所
    定期間四分之一者。三、依第1項後段規定停止偵查或通緝
    ，而其期間已達第80條第1項各款所定期間四分之一者。前
    二項之時效，自停止原因消滅之日起，與停止前已經過之期
    間，一併計算」。復於108年12月31日修正後，僅將上開計
    算期間「四分之一」，修正為「三分之一」，其餘文字未變
    更，顯見二次修正後之刑法所定時效期間均較修正前為長，
    表示行為人被追訴之期限較久，自屬對行為人不利，比較結
    果自以修正前刑法第80條較有利於行為人。
　⒊是依刑法第2條第1項規定適用修正前之舊法，又依「擇用整
    體性原則」，關於追訴權時效之停止進行，及其期間、計算
    ，亦應一體適用94年2月2日修正前刑法第83條之關於追訴權
    時效之規定。
三、按案件時效已完成者，應諭知免訴之判決，且得不經言詞辯
    論為之，刑事訴訟法第302條第2款、第307條分別定有明文
    。
四、經查：
　㈠被告3人涉犯懲治盜匪條例第5條第1項第1款之盜匪罪嫌，法
    定刑為無期徒刑或7年以上有期徒刑，屬修正前刑法第80條
    第1項第1款所定「死刑、無期徒刑或10年以上有期徒刑」之
    罪，其追訴權時效期間為20年，又依修正前刑法第83條第3
    項之規定，該追訴權時效因通緝之事由，應另行加計四分之
    一之時效停止期間，故本案追訴權時效期間為「25年」，並
    依修正前刑法第80條第2項規定自犯罪行為終了之日即85年2
    月3日起算，而經計算結果，本件時效應至110年6月23日止
    （見卷附本院追訴權時效完成日計算表）。揆諸前揭說明，
    被告3人自應為免訴之諭知。
　㈡原審未及審酌及此，就被告3人予以論罪科刑，尚有未合，應
    由本院予以撤銷改判如主文第2項所示，並不經言詞辯論為
    之。
據上論斷，應依刑事訴訟法第369條第1項前段、第364條、第302
 條第2款、第307條，刑法第2條第1項，判決如主文。
中　　華　　民　　國　　110 　年　　7 　　月　　29　　日
                  刑事第二十一庭審判長法　官  許宗和
                                      法　官  黃惠敏
                                      法　官  章曉文
以上正本證明與原本無異。
如不服本判決，應於收受送達後20日內向本院提出上訴書狀，其
未敘述上訴之理由者並得於提起上訴後20日內向本院補提理由書
（均須按他造當事人之人數附繕本）「切勿逕送上級法院」。
                                      書記官  賴又瑄
中　　華　　民　　國　　110 　年　　7 　　月　　29　　日